【裁判字號】    99,台上,1647
【裁判日期】    990319
【裁判案由】    違反廢棄物清理法
【裁判全文】
最高法院刑事判決            九十九年度台上字第一六四七號
上  訴  人  甲○○
上列上訴人因違反廢棄物清理法案件，不服台灣高等法院台南分
院中華民國九十七年三月十二日第二審更審判決（九十七年度上
更(一)字第二七號，起訴案號：台灣嘉義地方法院檢察署九十六年
度偵字第九五八號），提起上訴，本院判決如下：
    主  文
上訴駁回。
    理  由
按刑事訴訟法第三百七十七條規定：上訴於第三審法院，非以判
決違背法令為理由，不得為之。是提起第三審上訴，應以原判決
違背法令為理由，係屬法定要件，如果上訴理由書狀並未依據卷
內訴訟資料，具體指摘原判決不適用何種法則或如何適用不當，
或所指摘原判決違法情事，顯與法律規定得為第三審上訴理由之
違法情形，不相適合時，均應認其上訴為違背法律上之程式，予
以駁回。本件原審經審理結果，認為上訴人甲○○違反廢棄物清
理法之犯行罪證明確，因而撤銷第一審之科刑判決，改判論上訴
人以未領有廢棄物清除許可文件，從事廢棄物清除，處有期徒刑
壹年貳月，減為有期徒刑柒月。已詳敘調查、取捨證據之結果及
憑以認定犯罪事實之心證理由。並就上訴人否認犯行之供詞及其
所辯各節認非可採，詳加指駁。從形式上觀察，原判決並無足以
影響判決結果之違法情形存在。上訴意旨略以：(一)、依證人嘉義
縣環境保護局稽查員郭志煌於原審證稱：「（車上輪胎有幾個？
）從照片上看到有一個」、「（廢磚塊、泥土、木材之比例可否
看出？）看起來木材比較多」、「（除此之外，還有無其他垃圾
？）沒有，最主要是泥土、木材、磚塊」。證人黃乙原於原審證
稱：「（你請他載運何物？）整地的木材、泥土、草」、「（有
無載運垃圾？）沒有。（車上之物是否你請被告載運的？）是」
、「（你是否知道他載運這些物品要做什麼？）木材要回收，土
要填他的土地」，可證上訴人主觀上認識及客觀上所載運者為非
垃圾，所載者確係木材（重量較輕放於車上方）、泥土（重量較
重置於車下方）作為回收、填土之用。就此有利上訴人之證詞，
原判決斷章取義，率認上訴人未依規定分類、回收即視為廢棄物
，且未說明不採理由，有判決不載理由之違法。(二)、警方拍攝照
片編號一至四，為阿里山公路二一點五公里處之地上照片，與本
案無關，編號五至八照片僅見破布一塊，未見雜草，依嘉義縣環
境保護局稽查工作紀錄表所載，郭志煌並未認定為垃圾，查獲警
員於原審九十六年六月十三日作證稱未上車翻動上訴人車上所載
運之物。則上訴人之大貨車所載運究為何物，原審在無證據顯示
車上所載運者為廢棄物，逕以推測及擬制之方法認定被告之罪責
，有違證據法則。(三)、依卷附現場照片，上訴人車上載運之破木
材、雜草、水泥塊、磚塊及泥砂等物，顯屬可供回收再利用之營
建混合物，原判決誤認為廢棄物，認事用法有誤。上訴人係以個
人之大貨車載運營建混合物，主觀上認為係為資源回收再利用行
為，又未隨意棄置致污染環境，且非以清除廢棄物為業務，則上
訴人從事廢棄物再利用，縱未合法清除，亦與廢棄物清理法第四
十一條、第四十六條要件有別，其行為應屬於違反廢棄物清理法
第三十九條第一項之規定，應依同法第五十二條科以行政罰鍰。
原判決遽予論罪，有適用法規錯誤之違法。(四)、原判決對於上訴
人所載運者為何物，係單純之木材或是木材、泥土等可再利用之
物，其夾雜之廢棄物有多少百分比，所載理由前後矛盾，判決違
背法令。(五)、廢棄物清理法所規定之犯罪應屬法定犯而非自然犯
，原審未注意二者之分別，未審究上訴人是否對行為之違法性有
認識，逕依廢棄物清理法之規定認定上訴人之罪責，有適用法規
不當之違法。(六)、依公民營廢棄物清除處理機構管理輔導辦法第
三條第三項之規定，為鼓勵資源再利用之政策，故從事資源回收
者無須清除許可證，即無構成廢棄物清理法第四十六條刑責之可
言。上訴人雖運送營建混合物及木材、廢鐵，然並未傾倒亦無污
染環境行為，而廢棄物清理法第四十六條並未處罰未遂犯或預備
犯，原判決論以廢棄物清理法第四十六條之罪，有不適用法則之
違法云云。惟查：(一)、採證認事，乃事實審法院之職權，其對證
據證明力之判斷，如未違背經驗法則或論理法則，復已敘述其憑
以判斷之心證理由，即不能任意指為違法。原判決綜核委託上訴
人載運之黃乙原於原審證述：「以（新台幣）六千元請被告載運
因要蓋房子整地的廢木材、泥土、草」等語，以及郭志煌證述：
「（查獲時）車上有整地營建木材、磚頭、草、廢輪胎等，為營
建廢棄物」等詞，認定上訴人及其原審選任辯護人所辯：「所載
的是可以回收的東西，不需取得清除許可證，並非廢棄物」云云
，係不可採，俱依卷證審認、論駁綦詳。其推理論斷衡諸經驗及
論理等證據法則皆無違背，並無違法情事。上訴意旨謂原審未審
酌郭志煌、黃乙原之證詞，率認上訴人未依規定分類、回收即視
為廢棄物云云，核係未依卷內訴訟資料而為指摘，不得據為適法
之第三審上訴理由。(二)、原判決所援引之警員製作報告與偵查卷
第十七頁至第二十六頁照片，旨在說明上訴人經警查獲之時間為
凌晨一時許，地點則於省道台十八線阿里山公路二一點五公里處
，彼時上訴人所駕大貨車已迴轉至路邊空地山溝旁，引擎未熄火
，準備傾倒，警方並發現路旁山溝內棄置有大量廢棄物，且棄置
範圍極廣，顯非一日堆積而成等事實，而警卷所附相片編號一至
二，為該二一點五公里處之路面照片，與本案有關連性；又編號
三至八，係該處路旁及上訴人駕駛之貨車上，分別棄置及載有大
量廢棄物之照片，並非僅見破布一塊。又嘉義縣警察局中埔分局
刑案偵查卷宗（下稱警卷）第十頁所附為郭志煌所製作之嘉義縣
環境保護局稽查工作紀錄表，原審並未引為證據，但其中所記載
：「廢棄物（輪胎、木材碎塊、磚塊、泥砂等雜物）」，與原審
引述郭志煌作證所陳相符。至於上訴人大貨車上所載之物，原判
決已採用警卷第十五頁至第十六頁上訴人駕駛大貨車所載物品照
片四張為證，該等照片所示之物與郭志煌所證相符。又原審於九
十六年六月十三日並未傳訊警員作證。上訴意旨(二)未依卷內訴訟
資料或徒憑己意漫事指摘，均非適法之第三審上訴理由。(三)、原
判決依憑現場與上訴人大貨車上照片，與郭志煌證稱係營建廢棄
物之證詞，論述上訴人辯解其所載係可以回收之物等詞，不可採
信，且上訴人坦承之詞與周有成（經營堆肥場之業者）、黃乙原
證述情節相符，復有上訴人所提對帳單影本一紙、地磅單影本三
紙附卷，因認上訴人確係從事廢棄物清除業務。復敘明未依規定
領有廢棄物清除、處理許可文件，而從事廢棄物之清除、處理行
為，並非行政院環境保護署九十一年十二月二十五日令頒「從事
事業廢棄物再利用涉及違法清除處理及再利用認定原則」內所訂
違反「從事再利用經中央目的事業主管機關公告再利用或許可再
利用之廢棄物」、「從事再利用非屬中央目的事業主管機關公告
再利用之廢棄物」及「清除公告或許可再利用廢棄物者，應符合
中央目的事業主管機關規定之事業廢棄物送往再利用機構再利用
前之清除處理方式」之情形，已無該認定原則所訂科處行政罰鍰
之適用等理由，所為論斷於法並無不合，並有卷內資料可考，上
訴意旨謂原判決認事用法錯誤，有適用法規錯誤之違法云云，核
屬憑持己見之任意指摘，仍不得執為合法之第三審上訴理由。(四)
、原判決依據警卷第十五頁至第十六頁上訴人駕駛之大貨車所載
物品照片四張，與郭志煌、黃乙原之證詞，說明上訴人所載運者
為營建廢棄物，經核並無矛盾，至於上訴人所載運者為何物，係
單純之木材或是木材、泥土等可再利用之物，其夾雜之廢棄物有
多少百分比等，僅係枝節問題，原無特別加以認定及為證明之必
要。上訴意旨指摘原判決所載理由前後矛盾，判決違背法令云云
，亦非適法之第三審上訴理由。(五)、原判決於理由欄二之(二)援引
營建剩餘土方處理方案與郭志煌之證詞，詳細說明上訴人載運之
物固有因要蓋房子整地之廢木材、泥土等物，然上訴人並未向主
管機關申請取得清除廢棄物之許可文件，亦未依合法程式送往土
資場處理，而係欲私自載運傾倒，因認與得認定為有用之土壤砂
石資源，而不以廢棄物認定情形尚屬有間（見原判決第三、四、
五頁）。復於理由欄三之(二)敘明其審酌上訴人前於八十九年間因
違反廢棄物清理法案件，經台灣嘉義地方法院判處有期徒刑一年
十月，緩刑四年確定；復於九十五年間因違反廢棄物清理法案件
，經台灣嘉義地方法院檢察署檢察官為緩起訴之處分，緩起訴處
分期間為九十五年五月二十六日至九十六年五月二十五日等由明
確（見原判決第七頁），經核於法並無不合。上訴意旨指摘原審
未審究上訴人是否對其行為之違法性有所認識，有適用法規不當
之違法云云，要非合法之第三審上訴理由。(六)、原審援引前述照
片等證據詳述上訴人經警查獲時，其駕駛之大貨車所載之物為營
建廢棄物，且說明從事廢棄物清除、處理業務者，應向直轄市、
縣（市）主管機關或中央主管機關委託之機關申請核發公民營廢
棄物清除處理機構許可文件後，始得受託清除、處理廢棄物業務
，廢棄物清理法第四十一條第一項前段定有明文。又依事業廢棄
物貯存清除處理方法及設施標準第二條第二款之規定，運輸係屬
清除行為之一種。上訴人未依規定領有廢棄物清除、處理許可文
件，而有償受委託幫他人載運整地之廢木材、泥土、草等物品，
即係從事廢棄物清除之業務，所為係犯廢棄物清理法第四十六條
第四款未依規定領有廢棄物清除許可文件，從事廢棄物清除之罪
等由。其推理論斷衡諸證據法則尚無違背。上訴意旨徒以其尚未
進行傾倒廢棄物之行為，指摘原判決有不適用法則之違法，亦非
合法之第三審上訴理由。其餘上訴意旨或仍持原判決已說明理由
而捨棄不採之陳詞辯解，全憑己見，再為單純之事實上爭執；或
就屬於事實審法院採證認事職權之行使，任意指摘，難認已符合
首揭法定之第三審上訴要件。其上訴違背法律上之程式，應予駁
回。
據上論結，應依刑事訴訟法第三百九十五條前段，判決如主文。
中    華    民    國  九十九  年    三    月   十九   日
                      最高法院刑事第九庭
                          審判長法官  邵  燕  玲
                                法官  李  伯  道
                                法官  孫  增  同
                                法官  李  英  勇
                                法官  施  俊  堯
本件正本證明與原本無異
                                      書  記  官
中    華    民    國  九十九  年    三    月  二十二  日
                                                      Ｑ

司法院資訊處製作；財團法人民間司法改革基金會備份。
